【裁判字號】    98,交聲更,55
【裁判日期】    980331
【裁判案由】    違反道路交通管理處罰條例聲明異議
【裁判全文】
臺灣臺北地方法院交通事件裁定        98年度交聲更字第55號
原處分機關  臺北市交通事件裁決所
異  議  人
即受處分人  乙○○
上列異議人即受處分人因違反道路交通管理處罰條例案件，對於
臺北市交通事件裁決所於97年9 月18日所為之處分（原處分案號
：北市裁罰字第裁22-C00000000號）聲明異議，經本院於97年12
月1 日以97年度交聲字第2828號裁定後，異議人提起抗告，經臺
灣高等法院於97年12月31日以97年度交抗字第2581號裁定撤銷原
裁定，並發回本院更為裁定，本院裁定如下:
    主  文
異議駁回。
    理  由
一、按道路交通管理處罰條例所稱之「車輛」，係指在道路上以
    原動機行駛之汽車（包括機器腳踏車）或以人力、獸力行駛
    之車輛；道路交通安全規則所稱之「汽車」，係指在道路上
    不依軌道或電力架線而以原動機行駛之車輛（包含機器腳踏
    車），道路交通管理處罰條例第3 條第8 款、道路交通安全
    規則第2 條第1 項第1 款有明文規定。再按行車管制號誌「
    圓形紅燈」顯示之意義，為車輛面對圓形紅燈表示禁止通行
    ，不得超越停止線或進入路口，道路交通標誌標線號誌設置
    規則第206 條第5 款第1 目規定甚明。次按駕駛人駕駛汽車
    ，應遵守道路交通標誌、標線、號誌之指示，道路交通安全
    規則第90條前段定有明文；而道路交通標誌標線號誌設置規
    則第206 條第5 款第1 目規定「圓形紅燈」之行車管制號誌
    係表示禁止車輛通行，並不得超越停止線或進入路口。又汽
    車駕駛人，行經有燈光號誌管制之交岔路口闖紅燈者，處新
    台幣（下同）1,800 元以上5,400 元以下罰鍰，道路交通管
    理處罰條例第53條第1 項亦有明文。另汽車駕駛人違反道路
    交通管理處罰條例第53條者，除依原條款處罰鍰外，並記違
    規點數3 點，亦為同條例第63條第1 項第3 款所明定。
二、本件原處分機關即臺北市交通事件裁決所以異議人即受處分
    人乙○○騎乘車牌號碼9GH-076 號重型機車，於民國97年6
    月16日晚上11時49分許，於行經有燈光號誌管制之臺北縣土
    城市○○街口時，不遵守該行車管制號誌之指示，逕自騎車
    闖紅燈，適為臺北縣政府警察局土城分局廣福派出所員警攔
    查，以異議人違反道路交通管理處罰條例第53條第1 項之規
    定，舉發「闖紅燈（直行）」之違規。嗣因異議人於應到案
    日期前向原處分機關提出申訴，經原處分機關請舉發單位調
    查結果，仍認異議人確有前述違規行為，遂於97年9 月18日
    依道路交通管理處罰條例第53條第1 項、第63條第1 項第3
    款（原處分機關漏引第1 項第3 款）及違反道路交通管理事
    件統一裁罰標準表規定，裁處異議人1,800 元之罰鍰，並記
    違規點數3 點，合先敘明。
三、異議人聲明異議意旨略以：本人通過路口時燈號為黃燈，當
    時速度不快，且本人並不趕時間，更沒有闖紅燈之意圖與行
    為。又本人當時以為係一般臨檢，拿出駕照後，員警即直接
    開單，然違規地點道路有彎曲，並非直線道路，員警有可能
    誤判本人闖紅燈，況且本人究竟有無闖紅燈之行為，應由員
    警提出證據證明，為此聲明異議，請求撤銷原處分等語。
四、經查：
  (一)異議人於97年6 月16日晚上11時49分許，騎乘車牌號碼9HG-
    751 號重型機車，於行經有燈光號誌管制之臺北縣土城市○
    ○街口時闖紅燈，適為臺北縣政府警察局土城分局廣福派出
    所員警所舉發之事實，此有臺北縣政府警察局舉發違反道路
    交通管理事件通知單1 紙附卷可稽。而證人即當日舉發之臺
    北縣政府警察局土城分局廣福派出所員警甲○○，亦於本院
    調查時結證稱：「（問：【提示違規舉發通知單】本件交通
    違規事件是否舉發的？）是。（問：當天為何在該處服勤務
    ？）巡邏勤務，我和同事二人騎機車巡邏行經該處。（問：
    舉發情形為何？）因為這個巷口常常有闖紅燈之違規行為，
    所以比較常會在這裡舉發違規。（問：異議人他的行車方向
    ？）從廣福街出來往學府路1 段即我們的方向。（問：你們
    站立的位置，距號誌多遠？）約30公尺左右。（問：看到異
    議人闖紅燈將其攔下後，過程？）學府路1 段站和廣福街之
    號誌是一樣的，所以學府路1 段的號誌係紅燈，廣福街的號
    誌也會是紅燈，我將異議人攔下來後，就開罰單，至於和異
    議人的對話我不太記得了。（問：當天看到異議人的車速為
    何？）不太記得，不過應該不快。」等語明確（見本院98年
    3 月20日訊問筆錄）。證人甲○○身為執法人員，與異議人
    既素不相識，且無任何宿怨仇隙，衡情證人應無在執行交通
    勤務中，刻意舉發素不相識、毫無冤仇之異議人，且甘冒偽
    證之罪責，於本院調查中到庭具結為虛偽之陳述，以羅織誣
    陷異議人之可能或必要，且證人對本件違規經過陳述清楚，
    是應認證人甲○○上開之證詞為可採。從而，本件事證明確
    ，異議人之違規行為堪予認定。
  (二)異議人雖辯稱員警未提出照片或影片，無法證明異議人確有
    闖紅燈之違規行為云云。惟查，按「汽車駕駛人之行為有下
    列情形之一，當場不能或不宜攔截製單舉發者，得逕行舉發
    ：一、闖紅燈或平交道」，道路交通管理處罰條例第7 條之
    2 第1 項第1 款定有明文。其立法意旨，乃係立法者對闖紅
    燈之違規行為，因考量其發生之過程，往往係在瞬間或係由
    交通勤務警察執行勤務時，恰巧目睹之違規情事，事實上不
    便立刻以攝影、錄影器材取證之情形所在多有，且該等違規
    事實由人之感官即可充分判定，非必以科學儀器始能偵測得
    知，故縱使於逕行舉發而有誤認車號之虞的情形，道路交通
    法規亦未強制要求員警舉發闖紅燈之違規時，均需以照片為
    憑，而本件異議人係因闖紅燈而遭員警當場攔查，依前述法
    理，更無需以科學儀器採證做為其裁罰依據之必要。是異議
    人以前詞置辯，並不足採。
  (三)異議人雖辯稱政府應廣設監視器，或在警車前設置科學採證
    儀器，俾以減少爭議云云。惟查，異議人前述辯解固非無見
    ，然即便在警車前設置科學採證儀器，在警察執行勤務（尤
    其是站崗指揮交通）而恰巧目睹違規情事時，亦無法因有該
    儀器之設置，即得作採證動作。況在公共空間廣設監視器或
    在警車上普設科學採證儀器，是否有過度侵害人權、以大砲
    打小鳥之違反比例原則等情事，非無討論之餘地。是遇有類
    似爭議情節，在現行法制及科技發展限制下，仍應依據公開
    審理及言詞審理原則，由法院傳訊相關證人到庭詰問，賦予
    法官經由察言（顏）、觀色（聽其言、觀其行）而自由裁量
    之權限，確認舉發員警或異議人之供述何人為可採信，方符
    事理與法理。而本件舉發員警之證述為可採信，已如前述，
    應認異議人之辯稱尚不可採。
五、綜上所述，異議人確有在前開時、地，騎車行經有燈光號誌
    管制之交叉路口闖紅燈之違規行為。原處分機關依前開道路
    交通管理處罰條例第53條第1 項、第63條第1 項第3 款及違
    反道路交通管理事件統一裁罰基準表之規定，裁處受處分人
    罰鍰1,800 元，並記違規點數3 點，尚無違誤。異議人猶執
    前詞指摘原處分不當，為無理由，自應將其異議駁回。
六、據上論斷，應依道路交通案件處理辦法第19條，裁定如主文
    。
中    華    民    國    98    年    3    月     31    日
                           交通法庭法  官  林孟皇
本正本證明與原本無異。
如不服本裁定，應於送達後5日內向本院提出抗告狀
                                   書記官  楊雅鈞
中    華    民    國    98    年    3    月     31    日


司法院資訊處製作；財團法人民間司法改革基金會備份。
